【裁判字號】    97,交上易,189
【裁判日期】    970528
【裁判案由】    過失傷害
【裁判全文】
臺灣高等法院臺中分院刑事判決       97年度交上易字第189號
上  訴  人  臺灣臺中地方法院檢察署檢察官
被      告  丙○○
輔  佐  人  甲○○
上列上訴人因被告過失傷害案件，不服臺灣臺中地方法院96年度
交易字第617號中華民國96年12月7日第一審判決（起訴案號：臺
灣臺中地方法院檢察署96年度偵字第16925號），提起上訴，本
院判決如下：
    主  文
原判決撤銷。
丙○○犯過失傷害罪，處拘役肆拾日，如易科罰金以新台幣壹仟
元折算壹日；減為拘役貳拾日，如易科罰金以新台幣壹仟元折算
壹日。
    事  實
一、丙○○於民國95年8月18日11時許，駕駛車牌B2-3791號自小
    客車，沿國道一號高速公路南下，自北港交流道匝道，駛入
    嘉義縣太保市縣13公里600公尺處由東往西方向路段
    ，原應注意汽車在雙向四車道行駛，變換車道時，應讓直行
    車先行，並注意安全距離，依當時情形，並無不能注意情事
    ，竟疏於注意讓後方直行車先行及保持安全距離，其自高速
    公路匝道進入上開縣道時，即逕由外側車道向左偏行變換車
    道，適乙○○騎乘車牌LQS-673號重機車，沿上開縣道由東
    往西方向行駛在其自小客車左後方，亦疏未注意車前狀況及
    保持安全距離，丙○○所駕自小客車左後車身因而擦撞乙○
    ○所騎機車車頭把手，致乙○○人車倒地，受有頭部外傷、
    腦震盪、顏面挫擦傷、右腿挫傷血腫、右腳挫擦傷等傷害；
    丙○○於肇事後，即央請路旁店家報警處理，並向到場處理
    之警員承認其為肇事人而自首接受裁判。
二、案經嘉義縣警察局水上分局報告台灣嘉義地方方法院檢察署
    呈由台灣高等法院檢察署移由台灣台中地方法院檢察署檢察
    官偵查起訴。
    理  由
一、本件認定事實所引用之卷內卷證資料（包含人證與文書證據
    、物證等證據），並無證據證明係公務員違背法定程序所取
    得，且被告於原審及本院審理程序均陳明對法院所提示之各
    該證據之證據能力沒意見，而卷內之文書證據，亦無刑事訴
    訟法第159條之4之顯有不可信之情況與不得作為證據之情形
    ，依刑事訴訟法第159條至159條之5之規定，均有證據能力
    ，合先敘明。
二、訊據被告丙○○坦承其於上揭時地駕車與告訴人乙○○所騎
    機車發生碰撞，告訴人乙○○受有傷害等情不諱，惟矢口否
    認有何過失傷害犯行，辯稱：伊自高速公路匝道下來，行駛
    在北港路外側快車道，時速60公尺，車速約30公里，直線向
    前行駛，並未左偏變換車道，本件係乙○○騎車自從後方追
    撞伊之自小客車，伊並無過失云云。
三、經查：
(一)被告丙○○於95年8月18日11時許，駕駛B2-3791號自小客車
    ，沿國道一號高速公路南下，自北港交流道匝道，由東往西
    ，駛至嘉義縣太保市縣13公里600公尺處，乙○○騎
    乘車號LQS-673號重型機車，沿上開縣道，由東往西，與被
    告之自小客車左後方發生碰撞，致乙○○受有頭部外傷、腦
    震盪、顏面挫擦傷、右腿挫傷血腫及右腳挫擦傷等傷害之事
    實，業據被告坦承不諱，並有診斷證明書、道路交通事故現
    場圖、道路交通事故調查報告表、及事故現場照片在卷可稽
    ，此部分事實，首堪認定。
(二)證人乙○○雖於原審證稱：車禍發生前，伊是騎機車，由東
    往西方向，走機車專用道，匝道在伊左側云云（詳原審卷55
    頁），然證人葉忠裕於原審則證稱：乙○○騎乘機車，從汽
    車道過來往西方向走。…被告的車子從匝道下來，從北往右
    轉西方向走等語甚詳（詳原審卷92、93、95頁）。依證人葉
    忠裕所證，本件臨肇事前，乙○○應係騎車由東向西沿嘉15
    9縣道行駛在外側車道，而非沿高速公路匝道之機車專用道
    行駛較符實情。證人即處理本件車禍之嘉義縣警察局水上分
    局警員陳偉文於原審審理中復證稱：告訴人與被告車輛肇事
    地點距高速公路匝道路口約40餘公尺等語在卷（參原審卷第
    63頁），並有道路交通事故現場圖可稽，本件車禍肇事地點
    已距匝道路口一段距離，則告訴人機車原行駛於機車專用道
    或係嘉159縣道即非重要，本件判定被告有無過失責任判定
    之重點應係在於車禍發生之原因。
(三)被告丙○○於95年8月18日經警制作談話紀錄時，供稱：我
    車左後方車角與對方前輪部位是第一次撞擊之部位，我車左
    側後方有擦損等語；證人乙○○於偵查及審理中指稱其機車
    與被告自小客車之加油口部位（在左側車身）擦撞等語，核
    其等供述一致，而被告所駕自小客車左後車身加油口後方亦
    有一道斜向擦痕，有照片足參（警卷第13頁），自二車碰撞
    之部位以觀，在發生碰撞前，被告之自小客車係行駛在前，
    被害人乙○○之機車行駛在後，殆無可爭議，倘二車之碰撞
    非因於被告所駕自小客車之突然左偏欲變換車道，而係被害
    人乙○○欲行超車而發生碰撞，亦當自後追撞被告自小客車
    之車尾，況被告於肇事當時並未緊急煞車，謂被害人乙○○
    係欲行超車而無視於安危，竟自後追撞行駛在其前方之自小
    客車，亦屬情理上所難想像之荒謬情事，且被告於台灣嘉義
    地方法院檢察署檢察官96年3月27日訊問時亦供稱：當時我
    從高速公路下來，走在外側車道走了4、50公尺後，我要左
    靠的時候就聽到碰撞聲，就看到告訴人倒在地上等語在卷（
    參第2251號偵卷第8頁），參以本件告訴人機車倒地位置係
    在外側車道與內側車道之分道線地帶，亦有現場圖足憑（警
    卷第7頁），俱徵本件應係被告駕車由外側車道變換車道入
    內側快車道，未讓直行車先行致肇車禍，事證至明。按汽車
    在同向二車道以上之道路行駛，變換車道時，應讓直行車先
    行，並注意安全距離，道路交通安全規則第98條第1項第6款
    定有明文。被告駕車於上揭時地欲變換車道時，未注意讓左
    後方直行車先行，並注意安全距離，依當時情形天候晴、視
    線良好，亦無不能注意情事，其疏未注意以致肇事，自難辭
    過失責任，雖告訴人未注意車前狀況及保持安全距離，亦有
    過失，然並不能因此卸免被告之過失刑責。又告訴人之受傷
    係因本件車禍所致，與被告之過失行為有相當因果關係。事
    證明確，被告所辯委無可採，其犯行洵堪認定。
四、核被告所為，係犯刑法第284條第1項前段之過失傷害罪。其
    於肇事後，立即央請路旁店家報警處理，並於警員到場時向
    警員承認為肇事人而自首接受裁判，有其警詢談話筆錄及嘉
    義警察局道路事故肇事人自首情形紀錄表可稽（參警卷第1
    、19頁），應依刑法第62條前段規定減輕其刑。原審疏未詳
    察遽為被告無罪判決，尚有未洽，檢察官據此上訴指摘原判
    決不當，非無理由，原判決既有可議而無可維持，應由本院
    將原判決撤銷改判。爰審酌被告並無前科、素行尚佳、其過
    失之程度告訴人亦與有過失、及告訴人所受傷勢、被告犯後
    否認過失、迄未與告訴人達成民事和解等一切情狀，量處拘
    役40日，並以被告犯行在96年4月24日之前，合依中華民國
    96年罪犯減刑條例規定減其刑期2分之1，並諭知拘役易科罰
    金之折算標準。
據上論結，應依刑事訴訟法第369條第1項前段、第364條、第299
條第1項前段，刑法第284條第1項前段、第62條前段、第41條第1
項前段，刑法施行法第1條之1，中華民國96年罪犯減刑條例第2
條第1項第3款、第7條、第9條，判決如主文。
本案經檢察官丁○○到庭執行職務。
中    華    民    國    97    年    5     月    28    日
            刑事第十庭    審判長法  官  林  照  明
                                法  官  蔡  名  曜
                                法  官  林  欽  章
上列正本證明與原本無異。
不得上訴。
                                書記官  許  哲  禎
中    華    民    國    97    年    6     月    2     日


司法院資訊處製作；財團法人民間司法改革基金會備份。
